最高法院刑事裁定　　　　　　　　　　111年度台抗字第511號
抗　告　人　洪啟惟


上列抗告人因加重詐欺等罪案件，不服臺灣高等法院中華民國11
1年2月25日定應執行刑之裁定（111年度聲字第614號，聲請案號
：臺灣高等檢察署111年度執聲字第151號），提起抗告，本院裁
定如下：
    主  文
抗告駁回。
    理  由
本件原裁定以：抗告人即受刑人洪啟惟犯原裁定附表編號1至6
  （以下僅記載編號序列。另按：編號3、5、6部分，本院107年
  度台上字第1743號、110 年度台上字第1659號判決均係從程序
  上駁回抗告人之第三審上訴，此3 部分「確定判決」欄所示之
  法院及案號均應更正如各該編號最後事實欄所示之法院及案號
  之記載）所示27罪，經原審法院先後判處各該編號「宣告刑」
  欄所示之有期徒刑（以下所載主刑種類皆同），均經分別確定
  在案。而其中編號1至4所示得易服社會勞動之罪與其餘不得易
  服社會勞動之罪，合於刑法第50條第1項但書第4款情形，依同
  條第2 項規定，必須由抗告人請求檢察官聲請定應執行刑。茲
  抗告人請求檢察官聲請就該27罪合併定其應執行之有期徒刑，
  有卷附抗告人之定刑聲請切結書可稽，因認檢察官據此聲請為
  正當，而裁定抗告人應執行4年6月。
抗告意旨略稱：法院裁定應執行刑時，除須符合法律規定範圍
  之外部界限，亦應考量法律目的、法律秩序理念所在之內部界
  限。又刑法第56條連續犯刪除後，造成部分慣犯如竊盜、毒品
  、詐欺等罪，因適用數罪併罰致使刑罰過重之不合理現象，而
  有違公平正義及比例原則，此重罪從優輕從苛，著實不符國人
  對法律之情感。抗告人係屬初犯，年僅22歲，大學還未畢業涉
  世未深，犯後悔悟並向所有被害人道歉及達成和解賠償，且已
  入監執畢2年2 月，相對於本刑5年以上之重罪所侵害之社會安
  全法益，猶如天壤之別，重罰輕罪實係本末倒置。又同案被告
  吳佳鴻所處之刑共4年10月，定3年6月，抗告人共5年6月，定4
  年6月，實屬過苛，請重新從輕裁定等語。
惟按：裁判確定前犯數罪者，併合處罰之。數罪併罰，分別宣
  告多數有期徒刑者，於各刑中之最長期以上，各刑合併之刑期
  以下，定其刑期，但不得逾30年，刑法第50條第1 項前段、第
  51條第5款分別定有明文。次按刑事訴訟法第370條第2項、第3
  項，已針對第二審上訴案件之定應執行刑，明定有不利益變更
  禁止原則之適用；而分屬不同案件之數罪併罰有應更定執行刑
  之情形，倘數罪之刑，曾經定應執行刑，再與其他裁判宣告之
  刑定應執行刑時，在法理上亦同受此原則之拘束。亦即，另定
  之執行刑，其裁量所定之刑期，不得較重於前定之執行刑加計
  後裁判宣告之刑或所定執行刑之總和。又數罪併罰定應執行刑
  之案件，係屬法院自由裁量之事項，法院所為刑之酌定如未逾
  越上開規定之外部界限、定應執行刑之恤刑目的及不利益變更
  禁止原則，即不得指為違法。
㈠原裁定所論述檢察官聲請就編號1至6所示27罪定應執行之有期
  徒刑乙節，有卷內資料可稽（見原審卷第17至83頁）。又其中
  編號1至3部分曾經定應執行2年2月、編號5、6部分曾經定應執
  行2年8月，連同其他未曾定刑之編號4部分（6月）合計為5年4
  月；原裁定於編號1至6所示27罪各刑中之最長期（1年2月）以
  上，各刑合併之刑期（24年6月）以下，酌定其應執行4年6 月
  ，並無逾越法律規定之外部界限、定應執行刑之恤刑目的及不
  利益變更禁止原則之情事，應係法院裁量職權之適法行使，於
  法並無不合。
㈡刑法上之共同正犯，雖應就全部犯罪結果負其責任，但科刑時
  ，仍應審酌刑法第57條各款情狀，分別情節，為各被告量刑輕
  重之標準，並非必須科以同一之刑，定應執行刑亦同。何況，
  執行刑之酌定，尤無必須按一定比例、折數衡定之理；是共同
  正犯酌定應執行刑之比例，自無從比附援引，據為原裁定對抗
  告人酌定之刑是否適法之判斷基準。
㈢上開抗告意旨所指各節，無非祇憑抗告人個人主觀意見，對原
  裁定適法裁量權之職權行使，任意指摘，實難認為可採。又原
  裁定並無應予撤銷更為裁定之事由，抗告意旨另請本院重新酌
  定應執行刑乙節，亦屬無據。
綜上，應認本件抗告為無理由，予以駁回。  
據上論結，應依刑事訴訟法第412條，裁定如主文。
中    華    民    國   111    年    4     月    14    日
                  刑事第四庭審判長法  官  林  立  華  
                                  法  官  謝  靜  恒  
                                  法  官  林  瑞  斌  
                                  法  官  王  敏  慧  
                                  法  官  李  麗  珠  
本件正本證明與原本無異
                                  書記官
中    華    民    國   111    年    4     月    19    日